【裁判字號】    97,易,2644
【裁判日期】    971119
【裁判案由】    偽造文書
【裁判全文】
臺灣板橋地方法院刑事判決              97年度易字第2644號
公  訴  人  臺灣板橋地方法院檢察署檢察官
被      告  甲○○○○○○○○.
                    泰國籍
                  （現於內政部入出國移民署收容事務大隊
上列被告因偽造文書案件，經檢察官提起公訴（97年度偵字第22
675 號），於本院準備程序進行中，被告就被訴之事實為有罪陳
述，經告知被告簡式審判程序之旨，並聽取當事人之意見後，裁
定進行簡式審判程序判決如下：
    主  文
甲○○○○○○○○○○ ○○○○○ 共同連續行使明知為不實之事項，而使公務
員登載於職務上所掌之公文書，足以生損害於公眾，處有期徒刑
伍月，如易科罰金，以銀元參佰元折算壹日；減為有期徒刑貳月
又拾伍日，如易科罰金，以銀元參佰元折算壹日。又行使偽造重
入國許可，足以生損害於公眾，處有期徒刑月，如易科罰金，
以新臺幣壹仟元折算壹日，未扣案偽造重入國許可證貳紙（許可
證號：073839號、070807號）沒收之。應執行有期徒刑肆月，如
易科罰金，以銀元佰元折算壹日；未扣案偽造重入國許可證貳
紙（許可證號：073839號、070807號）沒收之。
    事  實
一、甲○○○○○○○○○○ ○○○○○ （中文姓名：高正平）係泰國籍人士，
    明知其與高瑞雪（所涉偽造文書案件，另經臺灣高雄地方法
    院檢察署向臺灣高雄地方法院聲請簡易判決處刑）均無結婚
    真意，為來台工作，竟與高瑞雪及真實姓名年籍不詳綽號分
    別為「阿奴」、「MONDI 」（起訴書漏載「MONDI 」之人）
    等2 名泰國籍成年人，共同基於使公務員登載不實文書之概
    括犯意聯絡，以泰銖8 萬元之對價，先與高瑞雪於民國90年
    10月11日，在泰國曼谷市帕卡隆區戶政事務所辦理虛偽之公
    證結婚儀式，取得登記號碼第2353/13660 1號結婚證書，並
    於同年10月25日持前開結婚證書向我國外交部取得認證後，
    由高瑞雪先行返台而於90年10月29日持該證明前往臺灣臺北
    地方法院所屬民間公證人事務所認證，復於同年10月31日向
    高雄市左營區戶政事務所，填具結婚登記申請書辦理結婚登
    記，使上開戶政機關不知情之承辦公務員，將甲○○○○○○○○○○
    ○○○○○ 與高瑞雪結婚之不實事項，登記於其職務上所掌管之
    公文書，足生損害於戶政機關對於結婚戶政資料管理之正確
    性，嗣甲○○○○○○○○○○ ○○○○○ 於90年11月9 日入境我國後，再
    由高瑞雪及「阿奴」於90年12月27日持上開不實之戶籍謄本
    ，以「依親」為由，向內政部警政署入出境管理局（現改制
    為內政部入出國及移民署）填具「外國人居留停留案件申請
    表」，經內政部入出國及移民署承辦人員實質審查後，發給
    甲○○○○○○○○○○ ○○○○○ 中華民國居留證（居留證號：EC000000
    00號）及重入國許可（許可證號39584 ，居留效期為90年12
    月26日至91年12月26日），復於91年12月13日因居留期限即
    將屆滿，高瑞雪及甲○○○○○○○○○○ ○○○○○ 乃承上開行使使公務
    員登載不實文書之犯意聯絡，再填具「外國人居留停留案件
    申請表」並檢附上揭不實之戶籍謄本，向內政部入出國及移
    民署行使之，並經該署實質審查後發給重入國許可（許可證
    號78283 ，居留期限自91年12月26日至94年12月26日）。然
    於94年12月間，前開居留期限即將屆滿，高瑞雪即避不見面
    ，甲○○○○○○○○○○ ○○○○○ 遂自行基於前開行使使公務員登載不
    實文書之概括犯意，連續於94年12月1 日、94年12月30日兩
    次填具「外國人居留停留案件申請表」暨均檢附不實之戶籍
    謄本，先後向內政部入出國及移民署再次申請延長居留而行
    使之，並經實質審查後分別發給重入國許可（居留期限分別
    為自94年12月26日至95年2 月26日〈許可證號689905〉、及
    自95年2 月26日至95年10月4 日〈許可證號691612〉）。
二、嗣上開居留期限即將屆滿，惟高瑞雪仍避不見面，無法再依
    合法程序申請延長居留，甲○○○○○○○ ○○○ ○○○○○遂另基於行使
    偽造特種文書之犯意，分別於95年9 月間某日及96年8 月間
    某日，以每份新臺幣（下同）1 萬元（起訴書誤載為10萬元
    ）之不法對價，向真實姓名年籍不詳綽號「阿美」之人（起
    訴書誤載為「阿努」），購買業經他人偽造完成之重入國許
    可貼紙2 紙（許可證號：073839號、070807號），並將上開
    偽造之重入國許可貼紙黏貼在其護照上，嗣於97年2 月26日
    某時許，在臺北縣板橋市○○路○ 段37號前，持以向內政部
    入出國及移民署專勤事務第一大隊臺北縣專勤隊人員供其查
    驗而行使時，為警查獲，始知悉上情。
三、案經臺北縣政府警察局板橋分局報請臺灣高雄地方法院檢察
    署呈請臺灣高等法院檢察署檢察長令轉臺灣板橋地方法院檢
    察署檢察官偵查起訴。
    理  由
一、按除被告所犯為死刑、無期徒刑、最輕本刑為3 年以上有期
    徒刑之罪或高等法院管轄第一審案件者外，於第一次審判期
    日前之準備程序進行中，被告先就被訴事實為有罪之陳述時
    ，審判長得告知被告簡式審判程序之旨，並聽取當事人、代
    理人、辯護人及輔佐人之意見後，裁定進行簡式審判程序，
    刑事訴訟法第273 條之1 第1 項定有明文。經核本件被告所
    犯係死刑、無期徒刑、最輕本刑為3 年以上有期徒刑以外之
    罪，其於準備程序中就被訴事實為有罪之陳述，經法官告知
    簡式審判程序之旨，並聽取公訴人、被告之意見後，本院爰
    依首揭規定，合議裁定由受命法官獨任進行簡式審判程序，
    合先敘明。
二、上揭事實，業據被告甲○○○○○○○○○○ ○○○○○ 於警詢、偵查及本
    院審理時均坦承不諱，復有被告之護照影本、外僑居留資料
    查詢明細內容顯示畫面、外僑口卡列印、被告及高瑞雪之入
    出境資料、重入國證號配賦清冊、高雄縣政府警察局97年3
    月6 日高縣警外字第0970008522號函、上開偽造之重入國許
    可貼紙、高雄市左營區戶政事務所97年3 月4 日高市左戶字
    第0970001204號函及結婚登記申請書、結婚證書、中華民國
    外交部90年10月25日認證章、泰國曼谷市帕卡隆區戶政事務
    所結婚登記書、證明書、被告之外國人居留停留案件申請表
    5 紙等件在卷足憑，堪認被告之自白與事實相符。從而，本
    件事證明確，被告犯行堪以認定。
三、新舊法之比較：
    按被告於部分行為後，94年2 月2 日修正公布之刑法部分修
    正條文，業於95年7 月1 日施行。修正後刑法第2 條第1項
    規定：「行為後法律有變更者，適用行為時之法律。但行為
    後之法律有利於行為人者，適用最有利於行為人之法律」，
    上揭條文係規範行為後法律變更所生新舊法律比較適用之準
    據法，於刑法修正施行後，應適用上揭條文之規定，為「從
    舊從輕」之比較。又法律變更之比較適用，比較時應就罪刑
    有關之共犯、未遂犯、想像競合犯、牽連犯、連續犯、結合
    犯，以及累犯加重、自首減輕暨其他法定加減（如身分加減
    ）與加減例等一切情形，綜其全部罪刑之結果而為比較；且
    就比較之結果，須為整體之適用，不能割裂分別適用各該有
    利於行為人之法律，此即法律變更之比較適用所應遵守之「
    罪刑綜合比較原則」及「擇用整體性原則」（最高法院24年
    上字第4634號判例、27年上字第2615號判例、95年第8 次刑
    事庭會議決議意旨參照）。茲就與本案相關之刑法修正前、
    後條文之比較，分述如下：
  (一)刑法第28條原規定：「2 人以上共同『實施』犯罪之行為者
    ，皆為共同正犯。」新法修正為：「2 人以上共同『實行』
    犯罪之行為者，皆為共同正犯。」，將舊法之「實施」修正
    為「實行」。原「實施」之概念，包含陰謀、預備、著手及
    實行等階段之行為，修正後僅共同實行犯罪行為始成立共同
    正犯。是新法共同正犯之範圍已有限縮，排除陰謀犯、預備
    犯之共同正犯。新舊法就共同正犯之範圍既因此而有變動，
    自屬犯罪後法律有變更，而非僅屬純文字修正，應有新舊法
    比較適用之問題，而新法並未較有利於被告，仍應適用舊法
    即行為時法（最高法院97年度台上字第1408號判決參照）。
  (二)修正前刑法第33條第5 款原規定：「罰金：（銀元）1 元以
    上」，依現行法規所定貨幣單位折算新臺幣條例第2 條規定
    折算為新臺幣後，上開罰金刑之最低數額即為新臺幣3 元；
    而修正後刑法第33條第5 款則規定：「罰金：新臺幣1,000
    元以上，以百元計算之」，即修正後之罰金刑最低數額，已
    提高為新臺幣1,000 元；比較新舊法之結果，修正後之規定
    ，並未較有利於上揭被告。
  (三)又以舊刑法第51條第5 款規定有關數罪併罰，分別宣告其罪
    之刑，在定其應執行之刑時，「宣告多數有期徒刑者，於各
    刑中之最長期以上，各刑合併之刑期以下，定其刑期。但不
    得逾二十年」，而新刑法第51條第5 款係規定：「宣告多數
    有期徒刑者，於各刑中之最長期以上，各刑合併之刑期以下
    ，定其刑期。但不得逾三十年」，經新舊法比較結果，新刑
    法並非較有利於被告。
  (四)修正後刑法業已刪除原第56條連續犯之規定，故連續數行為
    而犯同一罪名，依修正前刑法第56條規定，應以一罪論，但
    得加重其刑；而依修正後規定，則已無連續犯可資適用，即
    應將各次犯行以數罪併合處罰，是以適用修正前關於連續犯
    之規定，對被告較為有利。
  (五)綜上修正前、後刑法規定比較之結果，修正後之刑法規定，
    並未較有利於被告，揆諸前揭說明，本件自應適用於行為時
    即修正前之刑法規定。
  (六)又刑法有關易科罰金（包括其折算標準）之修正，乃相當於
    科刑規範事項之變更，故如行為後有關易科罰金之規定有所
    變更者，亦應依刑法第2 條第1 項規定，為新舊法之「從舊
    從輕」比較；且所謂比較新舊法應整體適用，不能割裂適用
    ，乃係指與罪刑有關之本刑而言，並不包括易科罰金在內之
    易刑處分，故事關刑罰執行之易刑處分仍應分別適用最有利
    於行為人之法律（參看最高法院96年臺上字第2233號判決）
    。按95年7 月1 日修正施行後之刑法第41條前段有關易科罰
    金折算標準之規定為：「犯最重本刑為五年以下有期徒刑以
    下之刑之罪，而受六個月以下有期徒刑或拘役之宣告者，得
    以新臺幣一千元、二千元或三千元折算一日，易科罰金。」
    而修正前同條項就易科罰金之折算標準係規定：「得以一元
    以上三元以下折算一日，易科罰金」，再依廢止前罰金罰鍰
    提高標準條例第2 條之規定，就其原定數額提高為一百倍折
    算一日，即係以銀元一百元、二百元、三百元折算一日，折
    算為新臺幣幣值後，則為以新臺幣三百元、六百元、九百元
    折算一日。是比較修正前後之易科罰金折算標準，自以行為
    時即修正前之規定，較有利於被告，依刑法第2 條第1 項前
    段，即應適用修正前刑法第41條第1 項前段及廢止前罰金罰
    鍰提高標準條例第2 條等規定，定其易科罰金之折算標準。
四、核被告如事實欄一所為，係犯刑法第216 條、第214 條之行
    使明知為不實之事項，而使公務員登載於職務上所掌之公文
    書罪；另其所犯如事實欄二所述行為，係犯刑法第216 條、
    第212 條之行使偽造特種文書罪。其使公務員登載不實公文
    書之低度行為，為其後行使之高度行為所吸收，不另論罪。
    又被告就如事實欄一所述於90年10月31日辦理結婚登記、及
    90年11月9 日、91年12月13日行使登載不實之戶籍謄本辦理
    延長居留等犯行，與高瑞雪、「阿努」、「MONDI 」等人間
    ，及如事實欄二所述行使偽造特種文書犯行，與「阿美」間
    ，各有犯意聯絡及行為分擔，應依修正前後刑法第28條規定
    ，分別論以共同正犯。另起訴書漏未敘及綽號「MONDI 」之
    共犯，暨將前開「阿美」部分誤載為「阿努」，應各別補充
    暨更正；又被告於94年12月1 日及同年12月31日兩次行使登
    載不實之戶籍謄本辦理延長居留等犯行，因據被告陳稱：其
    當時均無法聯絡高瑞雪，因而都是自行前往辦理等語，故就
    此部分，尚無證據可認被告係與他人共犯之，從而公訴人認
    此部分，亦應以共同正犯論，容有誤會，併予敘之。被告多
    次行使使公務員登載不實文書犯行，時間緊接，方法相同，
    顯係基於概括犯意，均為連續犯，應依修正前刑法第56條規
    定加重其刑。再被告本件所犯連續行使明知為不實之事項，
    而使公務員登載於職務上所掌之公文書罪與行使偽造特種文
    書罪2 罪間，犯意個別、行為互殊，應予分論併罰。爰審酌
    被告不循合法程序來台工作，竟利用假結婚方式，使執掌該
    戶政事務之承辦公務人員，將該不實之結婚事項，登載於其
    職務上掌管之戶籍登記簿冊公文書，而足以生損害於戶政機
    關對於戶籍管理的正確性，復又購買他人偽造之重入國許可
    證進而行使等不法手段，損害我內政部入出境管理機關對於
    入出境旅客查核管理及警察機關對重入國許可證核發事項審
    核與管理之正確性，並兼衡被告之素行、智識程度、犯罪後
    坦承犯行之態度等一切情狀，分別量處如主文所示之刑，暨
    諭知如易科罰金折算標準。又被告所為如事實一所載之犯罪
    時間，係在96年4 月24日以前，核與中華民國九十六年罪犯
    減刑條例所規定之減刑條件相符，應依該條例第2 條第1項
    第3 款規定，減其等宣告刑二分之一，並與被告所犯不應減
    刑部分，按修正前第51條第5 款、第41條第1 項前段之規定
    ，定其應執行之刑，暨諭知如易科罰金之折算標準，以示懲
    儆。
五、末查，被告所購得並黏貼於其護照上之偽造重入國許可證貼
    紙2 紙（許可證號：073839號、070807號），為被告所有，
    係供其犯罪所用之物，應依刑法第38條第1 項第2 款之規定
    沒收。至被告將偽造之重入國許可黏貼於其泰國護照上，是
    該護照1 本固亦可認屬被告所有而用以本件犯罪之用，然本
    院審酌此護照係泰國政府發予被告便利其國與國之間通關證
    明所用之文書，為便利被告出我國國境及返回其原籍國，應
    認無沒收之必要，爰不依職權宣告沒收，附此說明。
據上論斷，應依刑事訴訟法第273 條之1 第1 項、第299 條第1
項前段，刑法第2 條第1 項前段、修正前刑法第28條、刑法第28
條、修正前刑法第56條、刑法第216 條、第214 條、第212 條、
修正前刑法第51條第5 款、第41條第1 項前段、刑法第41條第1
項前段、第38條第1 項第2 款，刑法施行法第1 條之1 ，廢止前
罰金罰鍰提高標準條例第2 條，中華民國九十六年罪犯減刑條例
第2 條第1 項第3 款、第7 條、第11條，判決如主文。
本案經檢察官江祐丞到庭執行職務。
中    華    民    國    97    年    11    月    19    日
                  刑事第十八庭     法  官  邱景芬
以上正本證明與原本無異。
如不服本判決，應於判決送達後10日內，向本院提出上訴狀。
中    華    民    國    97    年    11    月    21    日
                                    書記官  曾千庭
附錄本案論罪科刑法條全文：
中華民國刑法第216條
（行使偽造變造或登載不實之文書罪）
行使第210條至第215條之文書者，依偽造、變造文書或登載不實
事項或使登載不實事項之規定處斷。
中華民國刑法第214條
（使公務員登載不實罪）
明知為不實之事項，而使公務員登載於職務上所掌之公文書，足
以生損害於公眾或他人者，處3年以下有期徒刑、拘役或5百元以
下罰金。
中華民國刑法第212條
（偽造變造特種文書罪）
偽造、變造護照、旅券、免許證、特許證及關於品行、能力服務
或其他相類之證書、介紹書，足以生損害於公眾或他人者，處1
年以下有期徒刑、拘役或3百元以下罰金。


司法院資訊處製作；財團法人民間司法改革基金會備份。
